臺灣高等法院民事判決　　　　　　　　　　　　　　　九十二年度上字第七四六號
　　上　訴　人　台灣鐵路管理局餐旅服務總所
　　法定代理人　陳清標
　　訴訟代理人　蘇章巍律師
　　被　上訴人　台灣電力股份有限公司台北市區營業處
　　法定代理人　馮輝正
　　訴訟代理人　彭國能律師
當事人間請求給付電費事件，上訴人對於中華民國九十二年六月三十日臺灣臺北地方
法院九十二年度訴字第四一四號第一審判決提起上訴，被上訴人並為訴之追加，本院
於九十三年五月十一日言詞辯論終結，判決如下：
    主      文
上訴（除減縮部分外）駁回。
原判決第一項利息起算日減縮自九十二年二月二十一日起算。
上訴人應再給付被上訴人新台幣伍佰零玖萬伍仟肆佰壹拾伍元，及自民國九十二年九
月二十一日起至清償日止，依週年利率百分之五計算之利息。
第二審訴訟費用由上訴人負擔。
    事實及理由
一、被上訴人原請求上訴人給付電費新台幣（以下同）四百三十萬八千一百七十三元
    ，及自起訴狀繕本送達翌日起算之法定遲延利息，嗣於本院言詞辯論時，就原判
    決第一項所命給付利息起算部分，減縮自九十二年二月二十一日起算，並擴張聲
    明求為上訴人應再給付被上訴人九十二年三月至九月積欠之電費五百零九萬五千
    四百一十五元，及自九十二年九月二十一日起至清償日止，依週年利率百分之五
    計算之利息（見本院卷第一八七、一八八頁），被上訴人依同一請求之基礎事實
    ，減縮及擴張應受判決事項之聲明，核與民事訴訟法第四百四十六條第一項、第
    二百五十五條第一項第二、三款之規定相符，應予准許，先予敘明。
二、被上訴人法定代理人原為李澤深，嗣變更為馮輝正，有被上訴人所提臺灣電力股
    份有限公司九十二年十一月二十七日電人字第○九二一一○○八七八一號函（見
    本院卷第一八二頁）在卷足參，被上訴人依法聲明承受訴訟，於法無違，附此敘
    明。
三、被上訴人主張兩造於七十八年十月間就坐落門牌號碼為台北市○○○路二十二號
    （同址門牌號碼已改為台北市○○○路三號）之台北新站締結供電契約，詎上訴
    人自九十一年九月起至九十二年二月間止，共計積欠四百三十萬八千一百七十三
    元之電費，另自九十二年三月起至同年九月止再積欠電費五百零九萬五千四百十
    五元，上訴人雖將前開經管場地出租予訴外人上嫺有限公司（下簡稱上嫺公司）
    ，惟此出租行為，與供電契約之主體無涉；另上訴人前開經管場地之電錶分戶切
    換作業，僅係因應電錶度數測量之技術性事項，配合用電戶之需求，且就上訴人
    辦理電表分戶作業申請所提出之諸多文件，亦未有電氣將提供予他人使用之任何
    記載，系爭台北新站用電電號之用電戶，均為上訴人與所屬機關，自不因此作業
    影響供電契約主體之認定；訴外人上嫺公司雖曾出面向被上訴人辦理用電戶過戶
    手續，然經上訴人以原用電戶名義具名異議致無法過戶，上訴人既能行使此異議
    權，益證上訴人仍為供電契約之主體；至於電費收費單據之寄送地址，純係配合
    上訴人之指示，核與繳費義務人之歸屬無涉，況收費單上所列用電戶仍為上訴人
    而未變更，且兩造與上嫺公司間，並未有給付電費之協議；供電契約既存在於被
    上訴人與上訴人間，期間並未發生債權讓與或債務承擔情事，自不因上訴人自行
    將之提供承租人或占有人使用，影響原債權契約關係，對於上訴人未繳納電費之
    行徑，被上訴人固可進行斷電以免損害擴大，惟用電地點較特殊，每月進出旅客
    很多，故應否斷電即有自行考量之權限，此屬被上訴人選擇之權利而非義務，上
    訴人自不得據此主張免除其繳納電費之義務；本案訴訟進行中，被上訴人仍按月
    以催繳電費通知單催請上訴人繳納，上訴人亦按月回函，顯見兩造未達成斷電之
    合意，供電契約關係繼續存在，被上訴人已依約提供電力，自得本於供電契約請
    求上訴人給付計至九十二年二月之電費四百三十萬八千一百七十三元及追加請求
    九十二年三至九月積欠之電費五百零九萬五千四百十五元等語。並聲明(一)上訴駁
    回。(二)上訴人應再給付被上訴人五百零九萬五千四百一十五元，及自九十二年九
    月二十一日起至清償日止，依週年利率百分之五計算之利息。
四、上訴人則以供電契約並非要式契約，供電契約之成立，取決於供電人與實際用電
    人間是否有供電與用電意思表示之合致，被上訴人同意為上嫺公司用電範圍施作
    電錶分戶切換、原供電線路、用電範圍均變更歸屬上嫺公司使用，顯係以上嫺公
    司為實際用電人而為供電，雙方供電與用電意思表示趨於一致，足認兩造間之供
    電契約於八十年九月二十八日辦妥用電分戶切換手續後已告終止，並由被上訴人
    與上嫺公司成立供電契約，且經上嫺公司於另案聲請對被上訴人裁定假處分中所
    陳明在案，被上訴人殊不能因實際用電人上嫺公司拒絕繳交電費，而轉向要求上
    訴人給付；上訴人因恐上嫺公司據該變更為用電戶名義人之理由，在相關訴訟案
    件主張合法占用台北新站商業層，並繼續控據商業層不還，不得不對上嫺公司申
    請用電戶分戶過戶手續加以異議，並非否認被上訴人與上嫺公司間所成立之實際
    供電關係；至於被上訴人是否將原用戶即上訴人名義更改為上嫺公司，乃屬被上
    訴人之內部作業問題而與上訴人無涉；縱認系爭供電契約繼續存在於兩造間，惟
    該契約已於九十一年九月底，經被上訴人所為附停止條件終止供電契約之函催，
    經上訴人函復拒繳而終止，或因兩造口頭及函件合意終止斷電，被上訴人於供電
    契約終止後，仍繼續供電迄今達一年四個月，上訴人無法拒擋而遭被上訴人早已
    知悉無權占有商業層之上嫺公司所用，而依供電契約請求上訴人給付電費，不但
    有違誠信原則且屬濫用權利，被上訴人九十一年十月二日電洽上訴人前曾慶祥主
    任繳交系爭九十一年九月份電費，被上訴人稱要依章停電，曾慶祥仍依上訴人內
    部決定，籲請被上訴人儘速停電，足徵兩造間均有終止原供電契約而停電之合意
    。另系爭電號之開關及管制均設於台鐵大樓高低壓主變電站，由共同投標代表廠
    商承攬維修保養工作，被上訴人會同上訴人或逕向管理人員聯絡即可進入主變電
    站阻斷用電，亦可函知上訴人轉請維修公司進行用電之停、斷電，且供電開關與
    鐵路運輸用電毫無關係，被上訴人諉稱無法執行停電，且執行停電會影響鐵路運
    輸云云，顯非可採等語，資為抗辯。並聲明(一)原判決廢棄。(二)被上訴人在第一審
    之訴及假執行之聲請均駁回。(三)擴張之訴駁回。
五、被上訴人主張兩造於七十八年十月二十八日就用電地址為台北市○○○路二二號
    （嗣經門牌改編為台北市○○○路三號）之新台北車站，訂立高壓需量之用電契
    約，用戶電號為00－0000－000號，嗣上訴人於七十九年九月二十七日
    向被上訴人申請，將前開用戶電號分戶為二，另行增加00－0000－000
    號，登記用戶為上訴人，被上訴人並於八十年九月二十八日派員施工完畢；又上
    訴人於七十八年三月一日與上嫺公司簽訂台北新站Ｇ＋２商業層招商經營合約書
    ，嗣上嫺公司曾於九十一年八月二十九日間向被上訴人申請辦理用電戶過戶手續
    ，然因上訴人異議，被上訴人遂於九十一年九月二十日發函取消上嫺公司之過戶
    登記案之事實，為上訴人所不爭執，並有兩造於七十八年間簽訂之過戶登記單、
    前開經營合約書、上嫺公司九十一年八月二十九日之過戶登記單及被上訴人九十
    一年九月二十日之通知函等件（見九十一年度促字第五五三八四號支付命令卷第
    八頁、原審卷第六三至六八頁、第五五至五七頁）為證，自堪信為真實。
六、被上訴人復主張供電契約存在於兩造間，期間並未發生債權讓與或債務承擔情事
    ，不因上訴人自行將之提供承租人或占有人使用，及上訴人前開經管場地之電錶
    分戶切換作業，影響原債權契約關係，訴外人上嫺公司雖曾出面向被上訴人辦理
    用電戶過戶手續，然經上訴人以原用電戶名義具名異議致無法過戶，況收費單上
    所列用電戶仍為上訴人而未變更，且兩造與上嫺公司間，並未有給付電費之協議
    ，至於電費收費單據之寄送地址，純係配合上訴人之指示，核與繳費義務人之歸
    屬無涉；對於上訴人未繳納電費之行徑，被上訴人固可進行斷電以免損害擴大，
    然此屬被上訴人選擇之權利而非義務，上訴人自不得據此主張免除其繳納電費之
    義務；本案訴訟進行中，被上訴人仍按月以催繳電費通知單催請上訴人繳納，上
    訴人亦按月回函，顯見兩造未達成斷電之合意，供電契約關係繼續存在，被上訴
    人已依約提供電力，自得本於供電契約請求上訴人給付電費等語，然為上訴人所
    否認，並以前詞置辯。經查：
  (一)兩造於七十八年十月二十八日簽訂系爭供電契約，上嫺公司雖曾於九十一年八月
    二十九日間向被上訴人申請辦理用電戶過戶手續，然因上訴人異議，被上訴人遂
    於九十一年九月二十日發函取消上嫺公司過戶登記申請案，既如前述，則系爭供
    電契約之當事人，仍為上訴人與被上訴人，迄今未變更之事實，已堪認定。上訴
    人雖以被上訴人同意為上嫺公司用電範圍施作電錶分戶切換、原供電線路、用電
    範圍均變更歸屬上嫺公司使用，顯係以上嫺公司為實際用電人而為供電，兩造供
    電與用電意思表示趨於一致，足認兩造間之供電契約於八十年九月二十八日辦妥
    用電分戶切換手續後已告終止，並由被上訴人與上嫺公司成立供電契約，且經上
    嫺公司於另案聲請對被上訴人裁定假處分中所陳明在案云云，並提出上訴人發文
    上嫺公司之多份文件、原法院九十一年度裁全字第八八二二號裁定等件（見原審
    卷第四○之一、四三頁、第四四至四六頁）為證，惟上訴人所提出前開之文件，
    雖確實得證明系爭供電地點於八十年間辦理完成分戶切換之手續，然據上訴人於
    八十年十月十一日所發致上嫺公司之函件主旨載明：台北車站Ｇ＋２商業層用電
    電錶分戶切換工作，業經台電公司於八十年九月二十八日零時三十分分戶完成‧
    ‧‧切換以前之電費，仍由各使用單位分攤，嗣後貴公司之電費請逕向台電公司
    繳納等語，可知系爭供電地點辦理分戶切換作業係因上訴人將商業層招商，為解
    決各該使用單位之用電分攤問題，而向被上訴人申請分戶切換手續，與系爭供電
    契約之契約主體無涉。
  (二)上訴人另抗辯九十一年九月三日核准上嫺公司之前開用電戶變更申請，故本件供
    電契約之當事人為被上訴人與上嫺公司云云，惟為被上訴人所否認，查依被上訴
    人之營業規則第十三條規定：‧‧‧惟原用戶倘於單獨申請過戶後六個月內提出
    異議時，本公司得取消其單獨過戶申請等語（見原審卷第八八頁），則被上訴人
    主張上嫺公司雖於九十一年八月二十九日申請用電戶過戶登記，遂將同年九月間
    所列印之電費單據上，列上嫺公司為用電戶，嗣因上訴人對此用電戶過戶登記，
    於同年九月十八日提出異議，被上訴人即依前開規定，對上嫺公司發函取消該公
    司之過戶登記，並恢復上訴人為用電戶等語，足堪採信。況上訴人既行使異議權
    ，益徵上訴人承認仍為原用戶，而為系爭供電契約主體。上訴人逕以該程序為變
    更系爭供電契約主體之依據，自不足採。上訴人雖稱因九十一年九月間與上嫺公
    司另有商業樓層之訴訟問題，因恐上嫺公司據該變更為用電戶名義人之理由，在
    相關訴訟案件主張合法占用台北新站商業層，並繼續控據商業層不還，不得不對
    上嫺公司申請過戶手續加以異議，並非否認被上訴人與上嫺公司間所成立之實際
    供電關係云云，縱所稱屬實，亦係上訴人與訴外人上嫺公司間之內部爭執，非當
    事人以外之被上訴人所得知悉並得對抗之，故上訴人此部分抗辯，亦不足採信。
  (三)被上訴人主張系爭電錶完成分戶切換之後，仍依合約規定將收費通知單寄送上訴
    人，惟上訴人於八十年十一月九日以同日八十餐總事字第二七一一號函通知被上
    訴人，應將電費通知單逕寄該商業層承包商上嫺公司之台北市○○○路○段三三
    號五樓公司地址一節，業據其提出上訴人之函件為證（見原審卷第七六頁、本院
    卷第八十一頁），則被上訴人主張電費通知單之寄送地址，係受上訴人即用電戶
    之指示等語，應屬實在。上訴人辯以系爭電錶之實際用電人為上嫺公司，且被上
    訴人亦將電費單之通知單寄送上嫺公司前開公司地址，故系爭積欠之電費應向上
    嫺公司收取云云，尚屬無據。至於上嫺公司未依其與上訴人所定前開經營合約書
    第十五條之約定繳交電費乙節，則係上訴人與上嫺公司內部間之債權債務關係，
    要與被上訴人無涉。
  (四)上訴人抗辯另以縱認系爭供電契約繼續存在於兩造間，惟該契約已於九十一年九
    月底，經被上訴人所為附停止條件終止供電契約之函催，復經上訴人函復拒繳而
    終止或因兩造口頭及函件合意終止，被上訴人於供電契約終止後，仍繼續供電迄
    今達一年四個月，並依供電契約請求上訴人給付電費，不但有違誠信原則且屬濫
    用權利云云，經查，上訴人抗辯前總務室主任曾慶祥於接獲被上訴人職員蔡維德
    催繳電費電話時，已口頭表示上訴人希望依章斷電一節，固據證人曾慶祥證稱屬
    實（見本院卷第二四三頁），惟證人曾慶祥亦證稱蔡維德在電話中表明其無辦法
    處理，電話轉其主管接聽後，係回稱將依章處理；蔡維德嗣至上訴人處，上訴人
    總經理亦表明不可能繳電費，蔡維德則稱回去請示，以後就以公文往返等語（見
    本院卷第二四三、二四四頁），佐諸證人周明宗即蔡維德上屬主管股長亦證稱其
    有向上訴人催收電費，惟最後決定如何處理，應以公文為之等語（見本院卷第二
    四五頁），可見證人曾慶祥固曾向被上訴人經辦人員蔡維德或周明宗表示無法交
    電費希望依章斷電云云，惟蔡維德或周明宗均僅有向上訴人催繳電費之權限，無
    權且未為任何斷電承諾，兩造間就斷電一節並未達成合致，是上訴人主張兩造間
    有「不繳費即停電」之共識，尚不足採。至上訴人表示希望被上訴人依章斷電，
    僅係表明不繳費之立場，期待被上訴人依章斷電，佐諸上訴人抗辯其非合約之當
    事人，被上訴人應向上嫻公司催繳一節，及上訴人九十一年十月八日函件（即函
    覆被上訴人前揭九十一年九月二十五日、九十一年十月四日函文）於主旨明揭：
    函囑繳交九十一年九月份電費案；說明：二、本所Ｇ＋２商業層房屋，多年來均
    遭上嫺公司占用營業，所生費用應由上嫺公司負擔，貴公司如依章處理時，請副
    知上嫺公司等語，及其餘上訴人針對被上訴人催繳電費通知單按月回函主旨，均
    以上訴人電費應由上嫺公司負擔，並通知被上訴人轉知上嫺公司斷電事宜，而未
    見上訴人有明示終止系爭供電契約之意思表示，可認上訴人並無自居供電契約當
    事人向被上訴人為片面終止合約之意思，自不因此生終止合約之效力。上訴人主
    張已向被上訴人表示依章斷電，故系爭供電契約已於九十一年九月底終止云云，
    委無足取。另上訴人稱被上訴人亦以公文表示上訴人若不於期限內繳清電費，將
    於遞送催繳電費通知單後執行停電等語，固據其提出被上訴人九十一年九月二十
    五日以北市區費處字第九一○九─○八九四號函、同年十月四日以北市區費處字
    第九一一○─○一九○Ｙ號函、及上訴人九十一年十月八日以九十一餐總事字第
    四三二二號等函影本（見本院卷第三七至四○頁）為證，惟被上訴主張對於上訴
    人未繳納電費之行徑，固可進行斷電以免損害擴大，然此屬被上訴人選擇之權利
    而非義務，自不得據此主張免除其繳納電費之義務；本案訴訟進行中，被上訴人
    仍按月以催繳電費通知單催請上訴人繳納，上訴人亦按月回函，顯見兩造未達成
    斷電之合意，供電契約關係繼續存在等語，亦據其提出催繳電費通知單、上訴人
    回函影本（見本院卷第一三一至一六二頁）為證，而觀諸被上訴人前揭九十一年
    九月二十五日函文主旨：「貴戶．．九十一年九月份電費九二三五六二元正，已
    逾繳付期限，務請於本（九）月三十日以前惠付，否則恕將依章處理，請查照。
    」，及前揭九十一年十月四日函文主旨「貴戶九十一年九月份電費九二三五六二
    元正，已逾繳付期限，迭經催繳仍未蒙惠付，務請於本（十）月十一日前清付，
    否則恕將依說明二、三處理，請查照。說明：．．．二、依電業法第七十二條規
    定，對用戶欠繳電費，經限期催繳仍不交付者，得對用戶執行停電，．．．．三
    、倘逾限仍未蒙繳付，本處即視為貴戶願承擔所有因停電而產生之後果，將於遞
    催告上訴人於期限內繳清欠款，雖同時有逾期將依章處理或得執行停電之語，惟
    證人即被上訴人處理股股長周明宗於本院已到庭證稱：催繳通知單係通稿，繳費
    期限屆至而未繳納，電費課就會擬辦通知單催繳，係提醒繳納性質，最後決定仍
    應以「處」名義來發函等語（見本院卷第二四五至二四六頁），而被上訴人每月
    均催促上訴人繳納電費，亦有前揭九十一年一月至十月、十二月份之催繳電費通
    知單可按，故被上訴人雖函示若不繳納將依章處理暫停供電云云，核僅係以預告
    不繳電費可能後果方式催繳電費而已，尚無於遞送催繳電費通知單後不繳納即終
    止合約之意，是上訴人主張被上訴人催繳函文已有不繳費即斷電之意思表示，兩
    造間之供電契約已終止，亦屬無據。被上訴人依兩造供電契約繼續供電迄今，為
    履約之行為，至其未採取斷電措施，觀諸被上訴人斷電與否乃其權利，非義務，
    及被上訴人所主張其係基於本件供電標的係台北火車站，冒然斷電恐影響交通運
    輸及形象考慮之下而為等情，被上訴人未選擇停止供電，自非權利濫用且無違誠
    信原則，上訴人抗辯，亦非可採。
  (五)系爭供電契約之契約主體，既為本件兩造當事人，且未有終止系爭供電契約之情
    形，已如前述，而被上訴人主張上訴人自九十一年九月起至九十二年二月間止，
    積欠四百三十萬八千一百七十三元之電費，另自九十二年三月起至九月間止，積
    欠五百零九萬五千四百一十五元，業據提出電費收據及欠費查詢表影本（見原審
    卷第二三至二九頁、本院卷第五○頁）為證，則其請求上訴人給付前開積欠之電
    費，自為有理。
七、綜上所述，被上訴人依供電契約起訴請求上訴人給付九十一年九月至九十二年二
    月積欠之電費四百三十萬八千一百七十三元，及自九十二年二月二十一日起至清
    償日止（就原判決第一項所命利息起算部分，上訴人原主張自起訴狀繕本送達翌
    日起算，嗣於本院言詞辯論時，減縮自九十二年二月二十一日起算，減縮部分不
    在本院審理範圍），按年利率百分之五計算之利息，為有理由，應予准許。原審
    判命上訴人如數給付，並為假執行之宣告，於法並無不合。上訴意旨指摘原判決
    不當，求予廢棄改判，為無理由，應予駁回。至於被上訴人擴張請求上訴人應再
    給付九十二年三月至九十二年九月累欠之電費五百零九萬五千四百一十五元，及
    自九十二年九月二十一日起至清償日止，按年息百分之五計算之利息部分，亦為
    有理由，併予准許。
八、本件判決基礎已臻明確，兩造其餘攻擊防禦方法及舉證，核與判決結果無影響，
    爰不再一一論列，併予敘明。
九、據上論結，本件上訴為無理由，被上訴人追加之訴為有理由，依民事訴訟法第四
    百四十九條第一項、第七十八條，判決如主文。
中　　　華　　　民　　　國　　九十三　　年　　  五  　　月　　二十五　　日
                                民事第十五庭
                                    審判長法  官  劉　靜　嫻
                                          法  官  吳　光　釗
                                          法  官  李　錦　美
正本係照原本作成。
如不服本判決，應於收受送達後二十日內向本院提出上訴書狀，其未表明上訴理由者
，應於提出上訴後二十日內向本院補提理由書狀（均須按他造當事人之人數附繕本）
上訴時應提出委任律師或具有律師資格之人之委任狀；委任有律師資格者，另應附具
律師資格證書及釋明委任人與受任人有民事訴訟法第四百六十六條之一第一項但書或
第二項（詳附註）所定關係之釋明文書影本。
中　　　華　　　民　　　國　　九十三　　年　　　五　　　月　　二十八　　日
　　　　　　　　　　　　　　　　　　　　　書記官  明　祖　全
附註：
民事訴訟法第四百六十六條之一（第一項、第二項）：
對於第二審判決上訴，上訴人應委任律師為訴訟代理人。但上訴人或其他法定代理人
具有律師資格者，不在此限。
上訴人之配偶、三親等內之血親、二親等內之姻親，或上訴人為法人、中央或地方機
關時，其所屬專任人員具有律師資格並經法院認為適當者，亦得為第三審訴訟代理人
。
